【裁判字號】    89,判,962
【裁判日期】    890330
【裁判案由】    商標異議
【裁判全文】
行  政  法  院  判  決                            八十九年度判字第九六二號
    原      告  南邑化學有限公司
    代  表  人  甲○○
    訴訟代理人  乙○○
    被      告  經濟部智慧財產局
右當事人間因商標異議事件，原告不服行政院中華民國八十八年二月十日台八八訴字
第○六三一○號再訴願決定，提起行政訴訟。本院判決如左︰
    主  文
原告之訴駁回。
    事  實
原告於民國（下同）八十五年八月三十一日以「可蒂絲及圖 cortex 」商標，指定使
用於商品及服務分類表第三類之燙髮液、捲髮直髮液、染髮劑、染髮定色劑、髮乳、
髮水、髮油、噴髮膠水、造型髮膠、護髮劑、泡沫髮膠、頭髮亮光水、冷霜、潤膚油
、香水、古龍水、花露水、乳液、口紅、護唇油、變色口紅、清潔霜、清潔乳液、護
手膏、肥色、香皂、藥皂、洗面皂、洗面霜、洗面乳、洗浴乳、沐浴精、洗髮精、去
頭皮屑洗髮精、洗髮乳、洗髮粉、潤髮乳、潤髮精等商品申請註冊，作為其註冊第三
六三七八六號「可蒂絲及圖 cortex 」商標之聯合商標，經被告審查核准，列為審定
第七八六六三八號商標（如附圖一所示）。嗣關係人光倫有限公司（以下簡稱光倫公
司）以系爭商標與其註冊第五三四一一四號「台灣可蒂斯 Glorious 」商標圖樣（如
附圖二所示）近似，復指定使用商品屬同一或類似商品，有違當時商標法第三十七條
第一項第十二款之規定，提出異議。被告審定結果，以八十七年四月十七日中台異字
第八七○二四五號商標異議審定書，將系爭第七八六六三八號「可蒂絲及圖  cortex
」商標之審定撤銷，原告不服，循序提起訴願、再訴願均遭駁回，原告仍有未服，遂
向本院提起行政訴訟。茲摘兩造訴辯意旨如次：
原告起訴意旨略謂︰按商標圖樣「相同或近似於他人同一商品或類似商品之註冊商標
者」，不得申請註冊，固為本件商標異議審定時商標法第三十七條第一項第十二款所
明定。但查，商標圖樣之近似，係指具有普通知識經驗之商品購買人於購買實施以普
通之注意，猶不免有混同誤認之虞者，而商品之購買人於購物時，均憑對該商品商標
存留之印象加以選擇，並無事先將有關之商標圖樣蒐集排列而逐一比對觀察之可能，
故判斷商標之是否近似，自應以異時異地分別隔離觀察，在倉促購買之間所能辨別之
情況為準，且係就構成商標圖樣之整體加以判別而言。亦即，所謂商標之近似，係指
具有普通知識之商品購買人，於購買時旋以普通所用之注意，猶不免有混同誤認之虞
而言。不將兩商標並置一處，細為比對，雖有差別，而異時異地，分別觀察，足認具
有普通知識經驗之商品購買人，於購買實施以普通所用之注意，猶有混同誤認之虞時
，仍不得謂非近似。反之，如無混同誤認之情事發生，自非為近似者。復按，本件審
定第七七八六三八號「可蒂絲及圖 cortex 」聯合商標圖樣上之中文「可蒂絲」與關
係人據以異議之註冊第五三四一一四號「台灣可蒂斯」商標圖樣之中文「台灣可蒂斯
」係屬不同商標圖樣，自無前揭法條之適用。系爭被異議商標中文「可蒂」雖與系爭
據以異議商標「台灣可蒂斯」中之次要部分「可蒂」相同，但系爭據以異議商標前半
「台灣」係相異於系爭被異議商標之主要部分，而最後一字之「斯」雖與系爭被異議
商標「絲」讀音相同，但字型字義卻完全不同，整體觀之，其係得依具有普通知識之
一般商品購買人依以普通之注意，異時異地隔離且整體性觀察，皆無引起混同誤認之
虞。況且，系爭被異議商標之英文部分「 cortex 」與系爭據以異議商標之英文部分
「 Glorious 」無論其字母排列或組合，甚或讀音，亦皆完全不相同或近似，更彰顯
兩案殆無疑義。綜上所述，兩案商標圖案係為不相近似，原處分及訴願、再訴願決定
，均顯有違誤，爰求為判決，將再訴願決定、訴願決定及原處分均撤銷等語。
被告答辯意旨略謂︰按商標圖樣「相同或近似於他人同一商品或類似商品之註冊商標
者」，不得申請註冊，為本件商標異議審定時商標法第三十七條第一項第十二款所明
定。其適用應以兩造商標圖樣構成相同或近似為前提要件。而判斷面商標近似與否，
應依具有普通知識之一般商品購買人就其主要部分施以普通之注意，異時異地隔離觀
察，有無引起混同誤認之虞以為斷。商標在外觀、觀念或讀者方面有一構成近似者，
即為近似之商標。查本件審定第七八六六三八號「可蒂絲及圖 cortex 」聯合商標圖
樣上之中文「可蒂絲」，與關係人據以異議之註冊第五三四一一四號「台灣可蒂斯
Glorious  」商標圖樣之中文「台灣可蒂斯」，二者固然字數不同，並有「絲」與「
斯」之差別，惟「台灣可蒂斯」之「台灣」二字為地理名詞，「可蒂斯」為該中文商
標上較為引人注意之部分，其與「可蒂絲」讀音相同，且前二字均為「可蒂」，異時
異地隔離觀察，外觀及讀音上難為無使一般商品購買者產生混同誤認之虞，應屬近似
之商標。系爭聯合商標所指定使用之燙髮液、捲髮直髮液、染髮劑等商品，與系爭據
以異議商標所指定使用之冷熱燙髮劑、燙髮水等商品附屬同一或類似商品，自有首揭
法條之適用。是被告所為之處分，並無不合。爰求為判決，駁回原告之訴等語。
    理  由
按商標圖樣「相同或近似於他人同一商品或類似商品之註冊商標者」，不得申請註冊
，為本件商標異議審定時商標法第三十七條第一項第十二款所明定。其適用應以兩造
商標圖樣構成相同或近似為前提要件。而判斷面商標近似與否，應依具有普通知識之
一般商品購買人就其主要部分施以普通之注意，異時異地隔離觀察，有無引起混同誤
認之虞以為斷。商標在外觀、觀念或讀者方面有一構成近似者，即為近似之商標。本
件原告於八十五年八月三十一日以「可蒂絲及圖 cortex 」商標，指定使用於商品及
服務分類表第三類之燙髮液、捲髮直髮液、染髮劑、染髮定色劑、髮乳、髮水、髮油
、噴髮膠水、造型髮膠、護髮劑、泡沫髮膠、頭髮亮光水、冷霜、潤膚油、香水、古
龍水、花露水、乳液、口紅、護唇油、變色口紅、清潔霜、清潔乳液、護手膏、肥色
、香皂、藥皂、洗面皂、洗面霜、洗面乳、洗浴乳、沐浴精、洗髮精、去頭皮屑洗髮
精、洗髮乳、洗髮粉、潤髮乳、潤髮精等商品申請註冊，作為其註冊第三六三七八六
號「可蒂絲及圖 cortex 」商標之聯合商標，經被告審查核准，列為審定第七八六六
三八號商標。及關係人光倫公司亦註冊在七十九年十二月十五日申請註冊之第五三四
一一四號「台灣可蒂斯 Glorious 」商標圖樣，指定使用之冷熱燙髮劑、毛髮促生劑
、生髮藥水、燙髮水、治療頭皮藥劑、皮膚藥劑、衛生醫療補助品等商品，有上開商
標註冊簿影本附原處分卷可稽，查上開二商標圖案，雖字數不同，並有絲與斯之差別
，惟台灣可蒂斯之台灣二字為地理名詞，可蒂斯為較引人注意部分，其與可蒂絲讀音
相同，且前二字均為可蒂，異時異地隔離觀察，外觀及讀音上難謂無使一般商品購買
者產生混同誤認之虞，應屬近似之商標。又系爭商標指定使用之燙髮液、捲髮直髮液
、染髮劑等商品，與據以異議商標「台灣可蒂斯 Glorious 」所指定使用之冷熱燙髮
劑、燙髮水等商品復屬同一或類似商品，有違當時商標法第三十七條第一項第十二款
之規定，堪可認定。是原處分將系爭第七八六六三八號「可蒂絲及圖 cortex 」商標
之審定撤銷之情，揆之首揭說明，原處分並無違誤，一再訴願決定遞予維持，均無不
合。原告仍執前詞訴稱系爭商標圖樣上之中文可蒂絲中之可蒂，雖與據以異議商標圖
樣上之中文台灣可蒂斯中之可蒂相同，但據以異議商標圖樣上之台灣係主要部分，其
最後一字斯雖與系爭商標最後一字絲讀音相同，然字型、字義不同，整體觀之，無引
起混同誤認之虞云云，委無可取。原告起訴意旨並無理由，應予駁回。
據上論結，本件原告之訴為無理由，爰依行政訴訟法第二十六條後段，判決如主文。
中    華    民    國     八十九      年      三      月      三十       日
                    行 政 法 院 第 二 庭
                                審 判 長 評  事      陳  石  獅
                                         評  事      彭  鳳  至
                                         評  事      黃  合  文
                                         評  事      林  茂  權
                                         評  事      王  立  杰
右  正  本  證  明  與  原  本  無  異
                                         法院書記官  王  福  瀛
中    華    民    國     八十九      年      三      月      三十       日


司法院資訊處製作；財團法人民間司法改革基金會備份。
